臺灣高等法院刑事判決　　　　　　　96年度上更(一)字第48號
上　訴　人　丁○○
即　被　告
選任辯護人　吳文升律師（扶助律師）
上　訴　人　丙○○
即　被　告
　　　　　　　　　　現另案於臺灣臺北監獄執行中
選任辯護人　李樂濟律師（扶助律師）
上列上訴人因違反槍砲彈藥刀械管制條例等案件，不服臺灣宜蘭
地方法院93年度訴字第282號，中華民國94年11月9日第一審判決
（起訴案號：臺灣宜蘭地方法院檢察署90年度偵字第2297號、第
2517號），提起上訴，經判決後由最高法院發回更審，本院判決
如下：
    主  文
原判決關於丁○○未經許可寄藏手槍罪部分暨丙○○部分均撤銷
。
丁○○、丙○○共同未經許可寄藏手槍，均累犯，各處有期徒刑
伍年貳月，均併科罰金新臺幣肆萬元，罰金如易服勞役，各以新
臺幣壹仟元折算壹日。
扣案美國SMITH&WESSON廠製915型口徑九釐米制式半自動手槍（
槍號TZP2255，含彈匣壹個）壹支，仿BERETTA廠半自動手槍製造
之玩具手槍更換金屬槍管改造而成之手槍壹支均沒收。
    事  實
一、甲○○於民國（下同）89年初，在宜蘭縣頭城鎮某處，從吳
    震中（已歿）取得仿BERETTA廠半自動手槍製造之玩具手槍
    更換金屬槍管改造而成之手槍一支，即未經許可非法持有具
    有殺傷力之改造手槍；復於89年8、9月間，向吳震中購買美
    國SMITH&WESSON廠製915型口徑九釐米制式半自動手槍一支
    （槍號TZP2255）及制式子彈十顆，而未經許可，無故持有
    制式手槍及制式子彈（以上部分業經判決確定），甲○○、
    戊○○、康建發（以上二人均另行審理）於90年7月27日17
    時許，持前述槍枝在宜蘭縣頭城鎮○○路38之5號之國豐九
    孔養殖場向乙○○恐嚇錢財並開槍，致乙○○受有左腰部遭
    子彈擦過之擦傷一處及兩膝擦傷等傷害，因乙○○之女邱靜
    雯發覺喊叫欲報警處理，甲○○、戊○○及康建發始離去。
    嗣警方據報前往現場，扣得甲○○擊發之制式子彈彈殼四顆
    及掉落之口徑九釐米制式子彈一顆。而甲○○即將其持有前
    開制式手槍及改造手槍各一支與剩餘之制式子彈三顆交予丁○○（曾於85年間因違反槍砲彈藥刀械管制條例案件，經臺
    灣士林地方法院判處有期徒刑七月後，經本院駁回上訴確定
    ，於86年7月9日縮刑期滿執行完畢），並囑丁○○將前開制
    式手槍、改造手槍與制式子彈交由丙○○（曾於86年間因違
    反槍砲彈藥刀械管制條例及過失致死等案件，先後經本院判
    處有期徒刑一年二月、一年二月及十月確定，嗣經原審法院
    定其應執行刑為有期徒刑三年，於88年8月2日假釋出監，89
    年1月7日假釋期滿未經撤銷，以已執行完畢論）藏置。丁○○即依甲○○指示受託寄藏前開制式手槍及改造手槍各一支
    與制式子彈三顆後，於90年7月29日22時許以電話聯繫丙○○，並相約在宜蘭縣宜蘭市○○路國立宜蘭商業職業學校附
    近見面，同日23時許，丁○○駕車至相約地點搭載丙○○，
    二人即基於共同犯意，受託寄藏甲○○交付之前揭制式手槍
    與改造手槍各一支與制式子彈三顆後，由丁○○駕車載丙○○北上，且依甲○○指示，將該改造手槍藏在宜蘭縣頭城鎮
    二城國民小學前公車站牌附近樹下，再往臺北縣新店市衛生
    所附近，將該制式手槍與制式子彈藏在臺北縣新店市衛生所
    附近。嗣丙○○於90年8月16日20時許經警循線查獲後，帶
    員警至上開地點起出其與丁○○共同受託寄藏之制式手槍、
    改造手槍各一支與制式子彈三顆。
二、案經宜蘭縣警察局礁溪分局報告及宜蘭縣警察局移送臺灣宜
    蘭地方法院檢察署檢察官偵查起訴。
    理  由
一、上訴人即被告丁○○固坦承受共同被告甲○○之託，依其指
    示，於90年7月29日，將甲○○交付之物品分別藏在宜蘭縣
    頭城鎮二城國民小學前公車站牌附近樹下及臺北縣新店市衛
    生所附近，且當時被告丙○○亦搭其駕駛車輛前往等情。另
    上訴人即被告丙○○亦坦認於前開時地搭乘被告丁○○駕駛
    之車輛共同前往上開地點後，由被告丁○○下車藏放物品等
    情，然均否認公訴意旨所指持有甲○○所交付之制式手槍與
    改造手槍各一支及制式子彈三顆或寄藏上開槍彈犯行。被告
    丁○○辯稱略以：「不知甲○○交付之物品係槍彈，因甲○○那時喜好把玩石頭，認甲○○交付之物品係石頭」云云；
    被告丙○○辯稱略以：「對甲○○與丁○○間如何聯繫毫不
    知情，當天係丁○○邀一同開車外出，始與丁○○同車北上
    ，嗣丁○○雖先後在宜蘭縣頭城鎮二城國民小學前公車站牌
    附近及臺北縣新店市衛生所附近停車且下車，但並不知丁○○係處理何項物品」云云。經查：
(一)、本件認定事實所引用之本件卷內所有卷證資料（包含人證與
    文書證據、物證等證據），並無證據證明係公務員違背法定
    程序所取得，又本件被告以外之人乙○○於審判外之陳述，
    亦無刑事訴訟法第159條之1至之3所規定之不得作為證據之
    情形，且卷內之文書證據，亦無刑事訴訟法第159條之4之顯
    有不可信之情況與不得作為證據之情形，則依刑事訴訟法第
    159條至159條之5之規定，本件認定事實所引用之本件卷證
    所有證據（包含人證與文書證據、物證等證據），均認為有
    證據能力，合先敘明。
(二)、被告丁○○於90年10月8日在辯護人黃金亮律師陪同下之偵
    查陳稱：「從養殖場打到我車前，當中甲○○有開了三槍」
    、「甲○○也上我的車，叫我載他到外澳車站」、「是90年
    7月29日晚上10點多，甲○○打電話給我，說案發時放於我
    車上的皮包，叫我拿去丟掉，我拿到二成國小前及新店去丟
    棄，是我與丙○○一起去丟」、「案發後，我載甲○○到外
    澳途中，他叫我將裝槍之皮包交給丙○○。90年7月29日晚
    上10點多，我打電話給丙○○，約在宜蘭省立宜蘭商校前見
    面，我將皮包交給他。約晚上11時我打電話給他，他叫我在
    宜商前載他，要到台北，途經二城國小，先將一把藏於二城
    國小前車站牌旁樹邊藏置後，又往台北，抵新店將另一把槍
    藏在衛生所旁」、「（為何將槍枝分別藏置於二城國小前及
    新店衛生所？）我怕事後被查到，才分別藏放，是我自己想
    這樣做」、「（扣案二把手槍，甲○○不是叫你交給丙○○
    保管？）甲○○叫我找丙○○聯絡，拿去丟掉」等語，該項
    陳述係在律師陪同下受訊問，且檢察官緊接詢問律師意見時
    ，辯護人僅稱：「向乙○○擄人勒贖部分請詳查被告是否有
    犯意聯絡」等語，對於被告自白之寄藏受槍部分，並未表示
    意見，而檢察官為代表國家追訴犯罪職務之公務員，因職務
    需要衡情自無使用不正方式取得被告自白之可能（93年度台
    上字第2397號），是關於被告丁○○關於其本人寄藏前述手
    槍之自白，顯然出自於任意性而具備證據能力。
(三)、被告丁○○雖辯稱：「係誤認甲○○交付之物品為石頭，始
    受託前往藏放」云云。惟查，被告丁○○於本院證稱：「去
    乙○○那裡之後，甲○○叫我載他去火車站，他的東西忘了
    拿。他打電話給我說東西在車子後座底下，叫我把那個東西
    分別放在二個地方，東西用黑色塑膠袋包成二包」，與共犯
    甲○○上開供述之情節相符，而被告丁○○之前曾駕車載共
    犯甲○○前往乙○○經營之國豐九孔養殖場，雖本案尚乏證
    據證明被告丁○○參與該部分犯行，但以被告丁○○於偵查
    時自承於甲○○與乙○○爭執聽聞槍聲，則其對被告甲○○
    持槍射擊以及事後囑託置放槍彈之事若謂不知，豈非有悖常
    情，被告丁○○嗣改稱於乙○○處並未聽聞槍聲，亦不知甲○○囑藏放之物品係槍彈云云，自不足採。況本件依甲○○
    指示藏放槍彈之地點，係分在二處以隱蔽方式為之，被告丁○○對於甲○○交付之物品係非法槍彈，豈能謂無所認識。
    又被告丁○○自承係將甲○○託付之二包物品分開藏放，縱
    甲○○已用他物包裹槍枝，然槍枝與石頭間，拿握之外型、
    重量與手感差異甚鉅，一般人皆可明確查悉兩者之不同，更
    何況丁○○在此之前已經有違反槍砲彈藥刀械管制條例案件
    ，係未經許可無故持有改造手槍乙把，子彈九發夾一個於85
    年4月15日14時50分許，在台北南京西路20號前為警查獲，
    並經本院以85年度上訴字第3755號判決判處有期徒刑七月確
    定，有起訴書與前案紀錄表在卷可查，足見被告丁○○對於
    本件物品是否槍枝具有相當認識，並非一般不曾接觸改造槍
    枝或槍枝之民眾，則被告丁○○執此爭辯，顯然與其過去之
    違反槍砲彈藥刀械管制條例案件之經驗與認識不符合，所為
    辯解除違背常理以外，亦不足取。
(四)、被告丙○○於偵查雖稱：「（你昨天帶警方去起出槍械的經
    過）因為就是警方跟我說，說阿政跟天賜不錯，天賜好像是
    去九孔池仔恐嚇取財，講給我聽，說這樣阿政有丟二包說這
    樣是不是，帶警方去看，結果拿出來是槍」、「（昨天警方
    通知你甲○○犯案，他沒有講到丁○○，你不要鬼扯蛋）有
    呀，他就是說他們二個啊，他就是說他將人家，丁○○也有
    去」、「（伊警方怎樣跟你怎麼講，說他們二個人怎麼樣）
    說前一陣子怎樣，意思就是他們去九孔池，跟人家恐嚇取財
    ，說好幾個，問我知道不知道，我說好像有聽到」、「（警
    方直接問你，犯案的槍械交給你，對不對，犯案的槍械是在
    你那裡）沒有，不是這樣」、「（警察是這樣問你？）不是
    」、「（不然怎麼問？）阿政是這樣跟我講的，我講他那個
    7 月29日來找我，差不多晚上十點多來找我，丁○○，他差
    不多十點左右時來找我」、「（晚上幾點鐘？）差不多晚上
    十點到」、「（找你做什麼事？）他叫我跟他上車，他就一
    直開，開到差不多頂埔，二城國小附近那裡」、「（在附近
    那裡做什麼？）他就下車小便，但是有帶一包下去，好像丟
    在牌仔下方那裡」、「（藏在哪裡？）好像公車牌仔，二城
    國小那裡」、「（乾脆你跟我說藏的那支是什麼，是改造的
    那支是不是？）是改造的，警察拿出來是改造的，伊那位是
    改造的」、「（後來呢？）後來又跑到台北」、「（跑去哪
    裡？）新店」、「（槍交給誰？）無，他就去北新路一段，
    差不多，不知道是八十幾巷，從巷子底進去」、「（你說台
    北縣新店市○○路，怎樣，哪裡？）差不多八十幾巷左右，
    一段那附近，他又拿另外壹包去丟」、「（是制式手槍？）
    被告答：警方拿出來的應該是黑色那一支」、「（所以你昨
    天就帶警方去取這二支出來？）我也怕被他們牽連到，這跟
    我沒關係，我被他們牽連真倒楣」等語（按被告丙○○於原
    審準備程序稱於90年8月17日在檢察官偵查供述與筆錄記載
    不符，並請求勘驗錄音帶，原審依其請求勘驗當日錄音帶，
    被告丙○○陳述之內容如上，有勘驗筆錄為憑，是以其於檢
    察官偵查之陳述，應以前開勘驗內容為可採）；於本院證稱
    ：「（90年7月29日丁○○有無與你見面？）有，約在宜蘭
    商職我家樓下」、「（為何要見面？）他邀我出去」、「（
    丁○○有無跟你說要做什麼？）沒有」、「（你們上車後去
    過哪幾個地方？）有去過二城國小，我有看到公車站牌，我
    看到他丟一包黑黑的東西到站牌樹下。後來走北宜公路到台
    北，後來在新店衛生所，我看他下車又丟一包東西」、「（
    丁○○拿那些東西從外表看得出是什麼東西？）看不出來」
    、「（丁○○有沒有跟你說那是槍嗎？）沒有說」、「（甲○○有打電話跟你說這趟出去要做什麼？）沒有，甲○○我
    與他不熟」云云。但查，被告丙○○遭警查獲後，隨即帶同
    員警前往藏槍地點起出甲○○所有前開制式手槍及改造手槍
    各一支與制式子彈三顆，衡情其若未受共犯甲○○指示藏放
    上開槍彈，何以對於藏槍地點甚為熟知，並能知悉警方欲查
    扣何物，且能即刻帶同員警至確切埋槍地點起獲槍彈，凡此
    均見被告丙○○知情而寄藏前開槍彈，是被告丙○○否認之
    詞並不足取。且被告丙○○因違反槍砲彈藥刀械管制條例案
    件，經本院以85年度上訴字第5405號判處有期徒刑一年二月
    確定，該案丙○○係持有制式之美國S&W廠製口徑9mm制式半
    自動手槍與同口徑制式子彈十四顆被查獲，有判決書與前案
    紀錄表在卷可查，且於86年7月25日因違反槍砲彈藥刀械管
    制條例案件經臺灣宜蘭地方法院以86年度易字第653號判決
    判處有期徒刑十月確定，該案認定之事實為：「丙○○前因
　　違反槍砲彈藥刀械管制條例案件，經臺灣高等法院於民國86
  　年1月28日判處有期徒刑壹年貳月，目前在監執行中，於84
    年12月間某日，受林坤鐘之委託，將林坤鐘未經許可無故持
    有之可發射子彈具殺傷力之改造玩具手槍二把（獲案槍枝管
    制編號0000000000及0000000000）及具殺傷力之土製子彈四
    顆藏放於宜蘭縣礁溪鄉白雲村猴洞風景區石牌碑附近草欉內
    ，而未經許可無故寄藏上開改造玩具手槍二把及子彈四顆。
    嗣於85年5月24日下午四時許，帶同警員至上開處所查獲，
    並扣得改造玩具手槍二把及子彈四顆（鑑驗時均經拆解）」
    ，有該判決書與前案紀錄表在卷可查，足見被告丙○○對於
    本件物品是否槍枝具有相當認識，並非一般不曾接觸改造槍
    枝或槍枝之民眾，則被告丁○○執此爭辯，顯然與其過去之
    違反槍砲彈藥刀械管制條例案件之經驗與認識不符合，且本
    件之寄藏行為方式與臺灣宜蘭地方法院以86年度易字第653
    號判決認定事實之方式類似，可見被告丙○○所為辯解違背
    常理，亦不足取。
(五)、共同被告甲○○於本院固證稱：「（90年7月27日你到乙○○的九孔池是誰載你去？）是丁○○載我去的」、「（這件
    事情結束後，你怎麼回去？）我叫他載我到外澳車站」、「
    （你在車內有無忘記拿什麼東西？）槍，二支槍都忘記拿」
    、「（這二支槍有無經過包裝？）我是用一個袋子裝，二支
    都裝在一起」、「（從外表看得出來那是槍嗎？）看不出來
    」、「（你有無向丁○○講袋子裡面是槍？）那麼多年我忘
    記了」、「（後來這些槍是怎麼處理的？）我有打電話給丁○○，叫他拿壹支藏在二城國小站牌樹的下面，樹的旁邊是
    田，另外一支藏在台北新店衛生所停車場那裡」、「（你叫
    丁○○是要藏槍還是要丟掉？）我是叫他去藏，我會去拿。
    （你有無玩石頭的習慣？）有」、「（你有沒有叫丁○○藏
    那二把槍？）我沒有說是槍，我是叫他把皮包的東西拿起來
    」、「（丁○○為何會分別丟在二個地方？）我叫他丟的」
    、「（你是叫他找丙○○去丟槍枝的嗎？）沒有」、「（你
    交代丁○○去藏槍，有沒有叫他找別人去？）沒有」、「（
    你在警詢、偵查中有沒有說你打電話給丁○○叫他把這二支
    槍交給丙○○處理嗎？）沒有」、「（你有無與丙○○犯案
    過？）沒有」云云，否認委由被告丁○○轉交被告丙○○寄
    藏槍枝，且指稱依包裝外表無法看清是槍枝，然該項詰問「
    我沒有說是槍」之問句，辯護人使用誘導方式為之，因違背
    詰問規則，則甲○○所陳前詞「我沒有說是槍」等詞，自乏
    可信度。另被告丁○○於本院雖證稱：「（你是否認識丙○○？）認識」、「（你是否受甲○○的要求打電話給丙○○
    一起去藏匿槍枝？）沒有」、「（90年7月29日是否有與丙○○見面？）有」、「（為何見面？）是我一個人無聊，甲○○叫我送東西到台北，我就找丙○○跟我一起出來」、「
    （你剛剛說的東西是擺在你的車上？）去乙○○那裡之後，
    甲○○叫我載他去火車站，他的東西忘了拿，他打電話給我
    說東西在車子後座底下，叫我把那個東西分別放在二個地方
    ，東西用黑色塑膠袋包成二包」、「（你與丙○○見面後有
    無告訴丙○○要做什麼？）沒有，只說出來走一走」、「（
    你有無把這二包交給丙○○？）沒有」、「（丙○○上車後
    坐那裡？）副駕駛座」、「（你有無告訴丙○○說甲○○叫
    你去放二個東西？）沒有」、「（後來丙○○上車後你們去
    了哪裡？）二城國小」、「（你停車後有無沒有告訴丙○○
    要做什麼？）沒有」、「（丙○○有沒有跟你一起下車？）
    沒有」、「（你有無要求丙○○幫你把風？）沒有」、「（
    到了二城國小後還有到哪裡？）新店衛生所」、「（過程中
    丙○○有沒有問你剛剛做什麼？）沒有」、「（你到了新店
    衛生所時，有沒有停車？）有」、「（有沒有告訴丙○○為
    何要停車？）沒有，我也沒有告訴他為何要停車」、「（你
    到新店衛生所把東西藏好做什麼？）我們吃吃東西就回來了
    」云云，惟亦與前開證據不符，且係誘導問句下之答覆，違
    背詰問規則而不可採，況共同被告甲○○如未指示被告丁○○交由被告丙○○寄藏槍彈，關於寄藏槍彈等係屬違法情事
    ，為防止洩漏，避免他人發現唯恐不及，何以被告丁○○會
    聯絡被告丙○○並駕車載送丙○○前往藏放，又何以被告丙○○對於前開槍彈之地點如此熟知，並能知悉警方欲查扣何
    物且立即帶同員警至確切藏槍地點起獲槍彈，足見被告丁○○、丙○○所辯及原審同案被告甲○○事後所供，分係犯後
    卸責及迴護之語，均無可採。
(六)、扣案彈枝經送內政部警政署刑事警察局鑑驗後，其中槍號TZ
    P2255號之九０手槍一支（含彈匣一個），係美國SMITH&WES
    SON廠製915型口徑九釐米之制式半自動手槍，槍管內具五條
    右旋來復線，機械性能良好，認具殺傷力。另改造八釐米手
    槍一枝，認係仿BERRETTA廠半自動手槍製造之玩具手槍更換
    土造金屬槍管而成之改造手槍，機械性能良好，認具殺傷力
    ；有內政部警政署刑事警察局90年8月27日刑鑑字第179909
    號鑑驗通知書在卷為憑（偵字第2547號卷第189頁）。
(七)、被告丁○○雖爭執其於警詢所稱：「我於90年7月27日16時
    30 分許，甲○○打電話叫我開車」、「去載他至頭城鎮○○路38之5號，到達該處見甲○○帶一只皮包下車找乙○○
    ，現場有康建發、戊○○等人，後來我只聽到三聲槍聲，甲○○匆忙乘坐我的車上。車後便叫我開車載至外澳火車站」
    、「叫我將黑色皮包交給」、「我是於90年7月29日晚上22
    時許我用行動電話給」、「行動電話，是相約在宜蘭市○○
    路宜蘭高商附近將黑色皮包交給」等語（礁警刑字第14318
    號卷第13頁背面、第14頁），且最高法院亦就此部分發回更
    審，然查，本件並不以被告丁○○警詢所稱為證據，且卷內
    並無被告丁○○之警詢錄音帶，經向承辦宜蘭縣警察局礁溪
    分局查詢，該局查覆歷時已久，無從查悉，而證人即製作筆
    錄警員盧宜春亦證述依據法定程序製作並有錄音，雖被告丁○○於警詢所稱對其不利，但本件已經有被告丁○○於偵查
    中在律師陪同下之之任意性自白，是無必要再審酌其於警詢
    之陳述。
(八)、綜上，佐以扣案制式手槍、改造手槍與制式子彈之前開鑑定
    結果，以及被告丁○○、丙○○二人之陳述與其二人均有違
    反槍砲彈藥刀械管制條例之前案，均足以證明被告丁○○、
    丙○○均明知甲○○所交付寄藏者前述手槍與子彈，此部分
    事證明確，其等二人所辯尚非可採，被告丁○○、丙○○為
    共犯甲○○寄藏前開制式手槍、改造手槍與制式子彈之犯行
    均堪認定。
二、論罪科刑部分：
(一)、被告行為後，刑法於94年2月2日修正公布，95年7月1日施行
    （95年7月1日修正施行前刑法稱修正前刑法），其中第2條
    第1項「行為後法律有變更者，適用行為時之法律。但行為
    後之法律有利於行為人者，適用最有利於行為人之法律」之
    規定，係規範行為後法律變更所生新舊法律比較適用之準據
    法，於刑法修正施行後，自應適用該修正後之第2條第1項之
    規定，為「從舊從輕」之比較。
１、槍砲彈藥刀械管制條例已於90年11月14日修正公布並刪除19
    條保安處分條文，同年月16日生效，被告等行為後法律變更
    ，依刑法第2條第1項比較新舊法結果，以新修正該條例有利
    於被告等，應用適修正後之槍砲彈藥刀械管制條例裁判。
２、槍砲彈藥刀械管制條例另於94年1月26日修正公布，並於同
    年月29日生效施行，舊法第11條原訂一年以上七年以下有期
　  徒刑，併科新臺幣七百萬元以下罰金，業已刪除，而併修正
    改列於新法第8條為三年以上十年以下有期徒刑，併科新臺
    幣七百萬元以下罰金之罪，依刑法第2條第1項但書之規定比
    較新舊法結果，以舊法較有利於被告，自應適用舊法。
３、刑法施行法於95年6月14日修正，95年7月1日生效，其中第1
    條之1規定：「中華民國94年1月7日刑法修正施行後，刑法
    分則編所定罰金之貨幣單位為新臺幣。94年1月7日刑法修正
    時，刑法分則編未修正之條文定有罰金者，自94年1月7日刑
    法修正施行後，就其所定數額提高為三十倍。但72年6月26
    日至94年1月7日新增或修正之條文，就其所定數額提高為三
    倍」，經與行為時法律即罰金罰鍰提高標準條例第1條比較
    結果，並無有利於被告，是就被告所犯法定刑有罰金刑部分
    所定罰金數額之提高標準，自應適用行為時罰金罰鍰提高標
    準條例第1條前段之規定。
４、關於共犯部分，被告二人行為時之刑法第28條規定：「二人
    以上共同實施犯罪之行為者，皆為正犯。」，惟95年7月1日
    修正公布施行之刑法第28條則規定：「二人以上共同實行犯
　　罪之行為者，皆為正犯」，比較修正前後之規定，並無較
　  利或不利於被告等之情形，自應依刑法第2條第1項之規定適
    用被告等行為時即修正前刑法第28條之規定。
５、刑法於94年2月2日修正，95年7月1日施行，修正後刑法第55
    條、第56條牽連犯、連續犯之規定已刪除，原可依裁判上一
　  罪論處之牽連犯、連續犯等數個犯罪行為，應予數罪併罰，
    此刪除雖非犯罪構成要件之變更，但顯已影響行為人刑罰之
    法律效果，自屬法律變更，依新法第2條第1項規定，比較新
    舊法結果，仍應適用較有利於被告之行為時法律即舊法論以
    牽連犯及連續犯（最高法院95年第八次刑事庭會議決議參照
    ）。
６、修正前刑法第47條係規定：「受有期徒刑之執行完畢，或受
    無期徒刑或有期徒刑一部之執行而赦免後，五年以內再犯有
    期徒刑以上之罪者，為累犯，加重本刑至二分之一。」；修
    正後則規定：「受徒刑之執行完畢，或一部之執行而赦免後
    ，五年以內故意再犯有期徒刑以上之罪者，為累犯，加重本
    刑至二分之一。第98條第2項關於因強制工作而免其刑之執
    行者，於受強制工作處分之執行完畢或一部之執行而免除後
    ，五年以內故意再犯有期徒刑以上之罪者，以累犯論」，而
    被告於有期徒刑執行完畢後五年內，再故意犯本件有期徒刑
    以上本案之罪，不論依修正前刑法第47條或修正後刑法第47
    條第1項之規定，均構成累犯，是修正後之規定並非有利於
    被告。
７、被告行為後，刑法於94年2月2日修正公布，於95年7月1日生
    效施行。有關易服勞役之規定，修正前刑法第42條第2項規
　　定「易服勞役以一元以上三元以下折算一日」，而被告行為
　  時之易服勞役折算標準，據修正前罰金罰鍰提高標準條例第
    2條前段規定，就其原定數額提高為一百倍折算一日，則被
    告依行為時之易服勞役折算標準，應以銀元三百元即新臺幣
    九百元折算一日；然修正後刑法第42條第3項前段規定：「
    易服勞役以新臺幣一千元、二千元或三千元折算一日」，則
    上開諭知罰金部分，經比較新舊法結果，以修正後之規定，
    較有利於被告，則應依刑法第2條第1項後段規定，適用修正
    後之刑法第42條第3項前段規定，併就主文所示併科罰金部
    分，以每日新台幣一千元折算一日計算，以定罰金易服勞役
    之折算標準。
(二)、「寄藏與持有，均係將物置於自己實力支配之下，僅寄藏必
    先有他人之持有行為，而後始為之受寄代藏而已，故寄藏之
    受人委託代為保管，其保管之本身，亦屬持有，不過，此之
    持有係受寄之當然結果。刑法第186條雖僅規定「持有」，
    而未將寄藏行為定為獨立之罪名，但仍不能以此即謂「寄藏
    」在槍砲彈藥刀械管制條例公布施行前不成立犯罪。槍砲彈
　　藥刀械管制條例第7條第4項，第11條第2項係將「持有」與
  　「寄藏」為分別之處罰規定，則單純之「持有」，固不包括
    「寄藏」，但「寄藏」之受人委託代為保管，其保管之本身
    所為之「持有」，既係「寄藏」之當然結果，法律上自宜僅
    就「寄藏」行為為包括之評價，不應另就「持有」予以論罪
    。同時寄藏手槍、子彈係觸犯該條例第7條第4項、第11條第
    3項之罪，應依想像上競合犯從較重之該條例第7條第4項未
　　經許可無故寄藏手槍罪處斷（74年台上字第3400號判例）」
  　。
(三)、核被告丁○○、丙○○所為，均係犯槍砲彈藥刀械管制條例
    第7條第4項之未經許可寄藏手槍罪、同條例第12條第4項之
    未經許可寄藏子彈罪及修正前槍砲彈藥刀械管制條例第11條
    第4項之未經許可寄藏可發射子彈具有殺傷力之改造手槍罪
    。被告丁○○、丙○○就上開犯行，互有犯意聯絡及行為分
    擔，為共同正犯。被告丁○○、丙○○係以一行為同時寄藏
    制式手槍、改造手槍及制式子彈，同時觸犯上開罪名，應依
    刑法第55條想像競合犯之規定，從一重之槍砲彈藥刀械管制
    條例第7條第4項之未經許可寄藏手槍罪處斷。公訴意旨雖認
    被告丁○○、丙○○係犯槍砲彈藥刀械管制條例第7條第4項
    之未經許可持有手槍罪，但查被告丁○○、丙○○前開行為
    係該當於未經許可寄藏手槍罪，而非未經許可持有手槍罪，
    起訴法條尚有未洽，惟因基本事實與侵害性行為係屬同一，
    依法應予變更。被告丁○○、丙○○係基於犯意聯絡及行為
    分擔而共同寄藏前開制式手槍、改造手槍與制式子彈，為共
    同正犯。被告丁○○曾於85年間因違反槍砲彈藥刀械管制條
    例案件，經臺灣士林地方法院判處有期徒刑七月後，經本院
    駁回上訴確定，於86年7月9日縮刑期滿執行完畢；被告丙○○曾於86年間因違反槍砲彈藥刀械管制條例及過失致死等案
    件，先後經本院判處有期徒刑一年二月、一年二月及十月確
    定，嗣經原審法院定其應執行刑為有期徒刑三年，於88年8
    月2日假釋出監，89年1月7日假釋期滿未經撤銷，以已執行
    完畢論，有被告全國前案紀錄表存卷可參，於刑之執行完畢
    後五年內，均故意再犯有期徒刑以上之本罪，不論依修正前
    之刑法第47條，或修正後之刑法第47條第1項之規定，均構
    成累犯，對被告丁○○、丙○○而言並無有利或不利之情形
    ，自不生新舊法比較之問題，均應逕依修正前之刑法第47條
    ，論以累犯，並加重其刑。
(四)、原審就被告丁○○未經許可，寄藏手槍罪部分暨被告丙○○
    部分予以論罪科刑，固非無見。惟查：(一)、按行為後法律有
    變更者，適用行為時之法律。但行為後之法律有利於行為人
    者，適用最有利於行為人之法律，刑法第2條第1項定有明文
    。本件被告丁○○、丙○○於犯罪時，刑法第42條第2項前
    段規定：「易服勞役以一元以上三元以下折算一日」，而前
    開易服勞役折算標準，修正前罰金罰鍰提高標準條例第2條
    前段規定，就其原定數額提高為一百倍折算一日，則本件被
    告丁○○、丙○○行為時之易服勞役折算標準，應以銀元一
    百元以上三百元以下折算一日，即新台幣三百元以上，九百
    元以下折算一日。惟95年7月1日修正公布施行之刑法第42條
    第3項前段規定：「易服勞役以新台幣一仟元、二仟元或三
    仟元折算一日」，比較修正前後之易服勞役折算標準，以修
    正後之規定，較有利於受刑人，應依刑法第2條第1項後段規
    定，適用修正後之刑法第42條第3項前段規定，定其折算標
    準。原審未及比較適用，逕就科處被告罰金刑部分，諭知如
    易服勞役，以銀元三百元即新台幣九百元折算一日，尚有未
    洽。(二)、扣案仿BERETTA廠半自動手槍製造之玩具手槍更換
    金屬槍管改造而成之手槍壹支，係違禁物，應依刑法第38條
    第1項第1款規定宣告沒收。原判決漏未諭知沒收，亦有不當
    。(三)、起訴書認為被告丁○○前述所為，與下述不另為無罪
    諭知之90年7月27日下午5時許，夥同甲○○、戊○○、康建
    發等持前述槍彈向國豐九孔養殖場之乙○○勒索錢財未果部
    分，係犯「槍砲彈藥刀械管制條第7條第4項、第11條第4項
    及第12條第4項之未經許可持有制式手槍、改造手槍及制式
    子彈與刑法第346條第1項、第3項之恐嚇取財未遂等罪嫌。
　　其與被告甲○○、戊○○、康建發等人就右開犯行間，互有
  　犯意聯絡及行為分擔，請依共同正犯論擬。其同時未經許可
    持有制式手槍、改造手槍及制式子彈，係一行為觸犯數罪名
    之想像競合犯關係，請依刑法第55條規定，從較重之未經許
    可持有制式手槍罪處斷。又其所犯非法持有制式手槍與恐嚇
    取財未遂等罪，具有手段與目的之牽連關係，請依刑法第55
    條規定，從一重處斷」，則該持有制式手槍與改造手槍以及
    向國豐九孔養殖場之邱清濱勒索錢財未果部分如認為不構成
    犯罪，應不另為無罪之諭知，然原審判決就此部分，誤為無
    罪判決。以上原審判決關於被告丁○○未經許可，寄藏手槍
    罪部分暨被告丙○○部分，尚有未洽，被告丁○○、丙○○
    等上訴意旨，否認犯行雖無足取，惟原判決關於丁○○未經
    許可，寄藏手槍罪部分暨丙○○部分既有上開可議，即無從
　　維持，應將原判決關於丁○○未經許可寄藏手槍罪部分暨丙○○部分均撤銷改判。
(五)、爰審酌被告丁○○、丙○○受託藏放制式槍彈及改造手槍於
    指定地點，嚴重侵害社會治安，情節非淺，兼衡被告二人前
    有違反槍砲彈藥刀械管制條例等素行（卷附前案紀錄表）、
    犯罪動機、目的、手段與涉案程度、犯罪後之態度等一切情
    狀，分別量處有期徒刑伍年貳月，均各諭知併科罰金新臺幣
    肆萬元，罰金如易服勞役，各以新臺幣壹仟元折算壹日。附
    表所示扣案美國SMITH&WESSON廠製915型口徑九釐米之制式
    半自動手槍（槍號TZP225，含彈匣壹個）、仿BERETTA廠半
    自動手槍製造之玩具手槍更換金屬槍管改造而成之手槍各壹
    支，為違禁物，均應依刑法第38條第1項第1款之規定宣告沒
    收。至扣案制式子彈四顆，其中三顆已於鑑驗試射後剩餘彈
    殼，另一顆彈底有一撞擊痕跡，認屬不發彈，無法證明具有
    殺傷力，並非違禁物，乃不予宣告沒收。
三、不另為無罪諭知之部分：
(一)、公訴意旨另以：90年7月27日下午5時許，甲○○夥同戊○○
    、康建發、丁○○等人，攜帶前述口徑九釐米之制式手槍及
    仿貝瑞塔改造手槍各一枝，前往宜蘭縣頭城鎮○○路38之5
    號國豐九孔養殖場，向經營該養殖場之乙○○勒索錢財未果
    ，甲○○等人竟持前揭手槍欲強行押走乙○○，旋遭乙○○
    抵抗時，甲○○竟基於殺人之故意，持前開口徑九釐米之制
    式手槍先後朝乙○○射擊四顆子彈，而戊○○亦拿取磚塊而
    聯手攻擊乙○○，致乙○○腰部受子彈擦過而受有左側腰部
    擦傷一處及兩膝擦傷各一處等傷害，後因乙○○之女邱靜雯
    及時發覺而出聲喊叫並報警，渠等始罷手離去而未遂，旋經
    警在現場扣得已擊發之制式子彈彈殼四顆及甲○○掉落該處
    之口徑九釐米制式子彈一顆等物。因認為被告丁○○所為係
　　犯有槍砲彈藥刀械管制條第7條第4項、第11條第4項及第12
  　條第4項之未經許可持有制式手槍、改造手槍及制式子彈與
    刑法第346條第1項、第3項之恐嚇取財未遂等罪嫌。其與被
    告甲○○、戊○○、康建發等人就右開犯行間，互有犯意聯
    絡及行為分擔，請依共同正犯論擬。其同時未經許可持有制
    式手槍、改造手槍及制式子彈，係一行為觸犯數罪名之想像
    競合犯關係，請依刑法第55條規定，從較重之未經許可持有
    制式手槍罪處斷。又其所犯非法持有制式手槍與恐嚇取財未
  　遂等罪，具有手段與目的之牽連關係，請依刑法第55條規定
    ，從一重處斷等語。
(二)、按犯罪事實應依證據認定之，無證據不得認定其犯罪事實；
    又不能證明被告犯罪者，應諭知無罪之判決，刑事訴訟法第
    154條第2項、第301條第1項分別定有明文。復按告訴人之告
    訴，本以使被告受刑事訴追為目的，故其陳述是否與事實相
    符，自應調查其他證據，以資審認，苟其所為攻擊之詞，尚
    有瑕疵，則在此瑕疵未予究明以前，即不能遽採為斷罪之基
    礎（69年度臺上字第1531號判決參照）。再認定被告有罪之
    事實，應憑證據，如未能發現相當之證據，或證據不足以證
    明，自不能以推測或擬制之方法，以為裁判之基礎；且認定
    事實所憑之證據，其為訴訟上之證明，須達於通常一般人均
    不致有懷疑，而得確信其為事實之程度者，始得據為有罪之
    認定，倘其證明尚未達到此一程度而有合理之懷疑存在時，
    尚難為有罪之認定基礎；另苟積極證據不足以為不利於被告
    事實之認定，即應為有利於被告之認定，更不必有何有利之
    證據（30年上字第816號、40年臺上字第86號、76年臺上字
    第4986號判例參照）。且證人之證言固非不得做為認定被告
    犯罪事實之證據，惟須此項證言無瑕疵可指，且與事實相符
    者，始足當之，苟證人之證言有瑕疵時，即不得做為不利被
    告認定之唯一依據。為貫徹無罪推定原則，檢察官對於被告
    之犯罪事實，應負實質舉證責任。刑事訴訟法修正後第161
    條（下稱本法第161條）第1項規定「檢察官就被告犯罪事實
    ，應負舉證責任，並指出證明之方法」，明訂檢察官舉證責
    任之內涵，除應盡「提出證據」之形式舉證責任（參照本法
    修正前增訂第163條之立法理由謂「如認檢察官有舉證責任
    ，但其舉證，仍以使法院得有合理的可疑之程度為已足，如
    檢察官提出之證據，已足使法院得有合理的可疑，其形式的
    舉證責任已盡」）外，尚應「指出其證明之方法」，用以說
    服法院，使法官「確信」被告犯罪構成事實之存在。此「指
    出其證明之方法」，應包括指出調查之途徑，與待證事實之
    關聯及證據之證明力等事項。同條第2、3、4項，乃新增法
    院對起訴之審查機制及裁定駁回起訴之效力，以有效督促檢
    察官善盡實質舉證責任，藉免濫行起訴。刑事訴訟法修正後
    第163條釐訂法院與檢察官調查證據責任之分際，一方面揭
    櫫當事人調查證據主導權之大原則，並充分保障當事人於調
    查證據時，訊問證人、鑑定人或被告之權利（同條第1項）
    ；另一方面例外規定法院得及應依職權調查證據之補充性，
    必待當事人舉證不足時，法院始自動依職權介入調查，以發
    見真實（同條第2項）；再增訂法院依職權調查證據前，應
    踐行令當事人陳述意見之程序（同條第3項），以貫徹尊重
    當事人查證之主導意見，確保法院補充介入之超然、中立。
(三)、公訴意旨依被告丁○○係與被告甲○○、戊○○與康建發共
    同前往國豐九孔養殖場之客觀事實，認被告丁○○與被告甲○○、簡銘俊及康建發間，對恐嚇取財未遂及未經許可持有
    制式手槍、子彈與改造手槍之各該犯行間，具有共同犯意聯
    絡及行為分擔。
(四)、訊據被告丁○○否認此部分犯行，辯稱略以：「當天乃甲○○約其前往該處，其到場後便在外等候並於車內休息，並未
    聽聞槍聲，亦不知甲○○等人與乙○○發生爭執；嗣甲○○
    外出後，其便駕車搭載甲○○至外澳火車站」等語。
(五)、經查，被告丁○○之辯解核與共同被告甲○○自承之事發經
    過大致契合。況被害人乙○○亦明確指述當日僅有甲○○、
    戊○○及康建發欲強押其上車始與之發生肢體衝突，整段過
    程均未見丁○○出面參與等情翔實，益徵被告丁○○所執辯
    解應非虛言而可採信。況若被告丁○○與被告甲○○、戊○○及康建發間，對持槍向被害人乙○○恐嚇取財間，具有共
    同犯意聯絡與行為分擔，衡情應仔細觀察被告甲○○等人入
    內後與被害人乙○○之互動情況，再伺機採取因應措施，而
    非自始至終均在車內而對現場情狀毫不理睬且無法掌握。則
    公訴意旨單憑被告丁○○於事發時同屬在場之人之客觀事實
    ，認其與被告甲○○、戊○○與康建發間，具有共同犯意聯
    絡及行為分擔，固非無合理之懷疑，然基於禁止推定罪狀之
    法則，確保國家刑罰權正確行使之目的下，實猶不足使被告
    丁○○此部分之罪嫌達於通常一般之人均不致有所懷疑，而
    得確信為真實之程度。
(六)、此外，復查亦無其他證據足以證明或補強被告丁○○此部分
    涉犯之各該罪行，是因其此部分犯罪嫌疑不足，不能證明其
    所涉之未經許可持有制式手槍、制式子彈及改造手槍與恐嚇
    取財未遂等罪行，原應依法為被告丁○○無罪判決之諭知，
    然公訴意旨就被告丁○○此部分犯罪行為與前述論罪科刑部
    分，有一行為觸犯數罪名之想像競合犯與手段與目的之牽連
    關係，是爰就此部分不另為無罪之諭知。又此部分公訴意旨
    係與前述論罪部分認為有牽連犯與想像競合犯之裁判上一罪
    法律關係起訴，縱原審就被告丁○○被訴未經許可持有手槍
    、未經許可持有可發射子彈具有殺傷力之改造手槍及恐嚇取
    財未遂罪部分，已經為無罪判決，但因原審判決此部分有誤
    ，且被告丁○○就前述未經許可，寄藏手槍罪部分提起上訴
    ，依據刑事訴訟法第348條第2項規定，本院仍得就被告丁○○被訴未經許可持有手槍、未經許可持有可發射子彈具有殺
    傷力之改造手槍及恐嚇取財未遂罪部分審酌，併此敘明。
據上論斷，應依刑事訴訟法第369條第1項前段、第364條、第299
條第1項前段、第300條，90年11月16日修正公布槍砲彈藥刀械管
制條例第7條第4項、第12條第4項、第11條第4項，刑法第2條第1
項、第11條前段、第28條、第55條（修正前）、第38條第1項第1
款，第42條第3項前段、第47條（修正前），行為時罰金罰鍰提
高標準條例第1條前段，判決如主文。
本案經檢察官劉文水到庭執行職務。
中　　華　　民　　國　　96　　年　　 6　　月　　21　　日
　　　　　　　　　刑事第十二庭  審判長法　官   蔡永昌
　　　　　　　　　　　　　　　　　　  法　官   陳榮和
　　　　　　　　　　　　　　　　　　  法　官   施俊堯
以上正本證明與原本無異。
如不服本判決，應於收受送達後十日內向本院提出上訴書狀，其
未敘述上訴之理由者並得於提起上訴後十日內向本院補提理由書
（均須按他造當事人之人數附繕本）。
                                      書記官   孫佩琳
中　　華　　民　　國　　96　　年　　 6　　月　　21　　日
附錄：本案論罪科刑法條全文
90年11月16日修正公布槍砲彈藥刀械管制條例
第7條第4項
未經許可，持有、寄藏或意圖販賣而陳列第一項所列槍砲、彈
藥者，處五年以上有期徒刑，併科新臺幣一千萬元以下罰金。
第12條第4項
未經許可，持有、寄藏或意圖販賣而陳列子彈者，處五年以下有
期徒刑，併科新臺幣三百萬元以下罰金。
第11條第4項
未經許可，持有、寄藏或意圖販賣而陳列第一項所列槍砲者，處
一年以上七年以下有期徒刑，併科新臺幣七百萬元以下罰金。
